【裁判字號】    97,聲,269
【裁判日期】    970516
【裁判案由】    聲請避
【裁判全文】
臺灣宜蘭地方法院刑事裁定               97年度聲字第269號
聲  請  人  甲○○
                      苗栗縣頭.
上列聲請人因妨害公務等案件（本院96年度易字第353號），聲
請本院法官迴避，本院裁定如下：
    主  文
聲請駁回。
    理  由
一、按法官有刑事訴訟法第17條以外之情形，足認其執行職務有
    偏頗之虞者，當事人得聲請法官迴避，刑事訴訟法第18條第
    2款固定有明文，惟其中所稱「足認其執行職務有偏頗之虞
    」，係指法官與訴訟關係人具有故舊恩怨等關係，其審判恐
    有不公平者而言，並須以一般通常之人所具有之合理觀點，
    對於該承辦法官能否為公平之裁判，均足產生懷疑，且此種
    懷疑之發生，存有其完全客觀之原因，而非僅出於當事人自
    己主觀之判斷者，始足當之。至於訴訟上之指揮乃專屬於法
    院之職權，當事人之主張、聲請，在無礙於事實之確認以及
    法的解釋、適用之範圍下，法院固得斟酌其請求以為訴訟之
    進行，但仍不得以此對當事人之有利與否，作為其將有不公
    平裁判之依據，更不得以此訴訟之進行與否而謂有偏頗之虞
    聲請法官迴避。因此，當事人聲請法官迴避，以有具體事實
    足認其執行職務有偏頗之情形為限，若僅對於法官之指揮訴
    訟，或其訊問方法，有所不滿，不能指為有偏頗之虞（參照
    最高法院19年抗字第285號、79年臺抗字第318號、18年抗字
    第149號判例意旨）。
二、本件聲請意旨如附件刑事聲請迴避狀所載，經查：
（一）關於聲請人指稱黃永勝法官於本院97年度聲字第244號裁
      定確定前，應停止審理，惟其執意於民國97年5月9日就要
      了結，更證實其有偏袒之心乙節：
      按刑事訴訟法第22條已規定「推事被聲請迴避者，除因急
      速處分或以第18條第2款為理由者外，應即停止訴訟程序
      。」等情甚明，是依上開規定可知依刑事訴訟法第18條第
      2款之規定聲請法官迴避時，原承審法官依法毋庸停止訴
      訟程序。經調閱本院97年度聲字第244號聲請迴避案卷、
      本院96年度易字第353號妨害公務案卷檢視結果，可知聲
      請人前係以黃永勝法官執行職務有偏頗之虞之理由，聲請
      黃永勝法官迴避審理本院96年度易字第353號案件，則依
      上開說明，黃永勝法官於本院97年度聲字第244號聲請迴
      避案件確定前，依法毋庸停止本院96年度易字第353號案
      件之訴訟進行。從而，當聲請人於本院96年度易字第353
      號案件97年5月1日審理期日未到庭，承審該案件之黃永勝
      法官乃改期97年5月9日續行審理，於法並無不合之處，聲
      請人徒憑己意，任意指摘黃永勝法官執行職務有偏頗之情
      形，而聲請黃永勝法官迴避，實屬無據。
（二）關於聲請人指稱已於97年5月5日向本院提起對於黃永勝法
      官之民事損害賠償訴訟，黃永勝法官既經聲請人列為民事
      案件之被告，其心裡當然不爽，依人之常性，其就本案件
      自有偏頗之虞乙節：
      按承審法官遭承審案件之被告提起民、刑事告訴之情形，
      並非法定之法官應行迴避事由。是承審法官遭承審案件之
      被告提起民、刑事告訴後，其是否因而有執行職務偏頗之
      情形，仍須有具體之事實始足認之。查本件聲請人並未釋
      明黃永勝法官於其提起民事損害賠償訴訟後，有何執行職
      務偏頗之具體事實，其僅憑主觀臆測，即任意推認黃永勝
      法官執行職務有偏頗之虞，而聲請黃永勝法官迴避，亦屬
      無據。
（三）關於聲請人指稱在「再動看看」（台語）、「再咬看看」
      （台語）有爭議時，應將此證據送專業機關鑑定聲紋，然
      黃永勝法官偏偏不為，足證其有偏頗之心乙節：
      按訴訟上之指揮乃專屬於承審法官之職權，當事人主張、
      聲請調查之證據，承審法官本得斟酌情形決定是否有調查
      之必要，此乃屬法院審判權限之範疇，縱承審法官未依當
      事人之聲請調查證據，亦不得因此即謂承審法官有偏頗之
      虞而聲請法官迴避。本件情形，就聲請人所指之前揭爭議
      ，是否送請專業機關鑑定聲紋，乃屬法院審判權限之範疇
      ，為承審之黃永勝法官訴訟上指揮權限，自不得僅以黃永
      勝法官未進行聲紋鑑定，即遽行推認其執行職務有偏頗之
      虞而聲請迴避。是聲請人此部分之主張，仍不可採。
三、綜上所述，揆諸前揭刑事訴訟法明文及最高法院判例意旨，
    聲請人聲請本件承審法官迴避，於法不合，不能准許，其聲
    請為無理由，應予駁回。
四、依刑事訴訟法第21條第1項，裁定如主文。
中    華    民    國    97    年    5     月    16    日
            刑事第三庭審判長法  官  林惠玲
                            法  官  鄧晴馨
                            法  官  劉家祥
以上正本證明與原本無異。
如不服本裁定，應於裁定送達後5日內，向本院提出抗告狀。（
應附繕本）
                            書記官  劉謹翊
中    華    民    國    97    年    5     月    19    日


司法院資訊處製作；財團法人民間司法改革基金會備份。
